【裁判字號】    98,交抗,817
【裁判日期】    981126
【裁判案由】    聲明異議
【裁判全文】
臺灣高等法院高雄分院刑事裁定         98年度交抗字第817號
抗 告 人  交通部公路總局高雄區監理所
代 表 人  乙 ○ ○
受處分人  甲○○○
                      號
上列抗告人因受處分人違反道路交通管理處罰條例聲明異議案件
，不服臺灣高雄地方法院中華民國98年10月29日裁定（98年度交
聲字第2912 號），提起抗告，本院裁定如下：
    主  文
抗告駁回。
    理  由
一、本件抗告意旨略以：(一)按行政罰法第26條固規定：一行為同
    時觸犯刑事法律及違反行政法上義務規定者，依刑事法律處
    罰之。但其行為應處以其他種類行政罰或得沒入之物而未經
    法院宣告沒收者，亦得裁處之。前項行為如經不起訴處分或
    為無罪、免訴、不受理、不付審理之裁判確定者，得依違反
    行政法上義務規定裁處之。緩起訴係一種特殊的處遇措施，
    並非刑罰，上開規定並未將緩起訴列入，自不能將條文中之
    「不起訴處分」範圍擴及性質並不相同之緩起訴。(二)且緩起
    訴並非「有罪判決」，依民國95年7月1日施行之道路交通管
    理處罰條例第35條第8 項規定之「經裁判確定處以罰金」，
    所稱經罰金裁判確定者，當不包括緩起訴之情形。是受處分
    人既已經檢察官為緩起訴處分，即形同不起訴，自應有行政
    罰法第26條第2 項規定之適用。原裁定撤銷「原處分關於罰
    鍰新臺幣（下同）49,500部分」而另為不罰之諭知，自屬未
    當。爰提抗告請撤銷原裁定，另為適法之裁定。
二、經查：本件異議人即受處分人甲○○○於97年3 月14日下午
    4 時32分許，後後駕駛車號XA-1807 號自用小客車，行經高
    雄縣鳳山市○○○路、鎮○街○○路口附近時，因無法安全
    駕駛而與蔡芳松駕駛之車號8960-JQ 號自小客車發生交通事
    故，經警實施酒精濃度測試，經呼氣測得其酒精值為每公升
    0.92毫克，並經警以受處分人犯刑法第185 條之3 公共危險
    罪，以97年度偵字第11132 號為緩起訴處分，緩起訴期間為
    1 年，並命應向國庫支付85,000元，受處分人已於97年8 月
    26日繳納完畢，且上開交通違規行為並經交通部公路總局高
    雄區監理所裁決處罰鍰49,500元整等事實，為受處分人所不
    爭執，且有交通部公路總局高雄區監理所高監自裁字第裁80
    -NO0000000號違反道路交通管理事件裁決書、高雄縣政府警
    察局舉發違反道路交通管理事件通知單、酒測紀錄單、臺灣
    高雄地方法院檢察署檢察官97年度偵字第11132 號緩起訴處
    分書及該署自行收納款項統一收據各1 份附卷可參。又本件
    緩起訴已告確定，且緩起訴期間屆滿，未經撤銷原處分等情
    ，亦有臺灣高等法院被告前案紀錄表在卷可證。
三、按觸犯刑事法律之犯罪行為，除得經檢察官之起訴，並由法
    院審理後，為有罪科刑、無罪、免訴、不受理、不付審理之
    裁判外，如檢察官認該行為所涉為死刑、無期徒刑或最輕本
    刑3 年以上有期徒刑以外之罪，於參酌刑法第57條所列事項
    及公共利益之維護，認以緩起訴為適當者，得定1 年以上3
    年以下之緩起訴期間為緩起訴處分，並同時命被告為一定之
    金錢給付，因該金錢給付係附隨於緩起訴處分之負擔，性質
    上雖非刑罰，惟就被告而言，仍不無被強制剝奪財產權之性
    質，仍屬其為犯罪所付出之代價，其於刑事訴訟程序中由檢
    察官命被告支付一定金額，乃剝奪其財產權之處罰，雖與刑
    法中罰金刑有異，無須經法院判決，應認仍屬被告犯罪，依
    刑事法律所為之處罰，而屬行政罰法第26條第1 項規定：「
    一行為同時觸犯刑事法律及違反行政法上義務規定者，依刑
    事法律處罰之」，所稱之「依刑事法律處罰之」。
四、本件受處分人違反道路交通管理處罰條例第35條第1項第1款
    之酒後駕車違規情節甚為明確。而本條所規定之裁處，除罰
    緩外，尚有吊扣駕照、移置保管車輛等處分，前者係對於過
    去違反義務行為處罰之秩序罰，後者則為對於預防將來再犯
    危險之管制罰；而對違規者科處行政秩序罰，與刑事制裁所
    欲達到保護交通安全之目的相同，是則處以較重之刑事制裁
    已足，無重複處罰之必要。從而，本諸前揭行政罰法第26條
    第1 項本文之意旨，本件對於性質相同之金錢裁罰，已經檢
    察官處以具有實質刑事處罰性質之緩起訴處分（並向國庫繳
    納一定金額），即不得就同一違規事實再處以相同類型之行
    政秩序罰。原處分機關就此未予詳查，仍對受處分人科處罰
    鍰49,500元，即有未恰。
五、原審因而撤銷原處分其中罰鍰49,500元部分，另諭知「上開
    撤銷部分，不罰」，以資適法。經核原裁定並無違誤。抗告
    人仍執陳詞提起抗告，並無理由，應予駁回。
六、據上論斷，應依道路交通案件處理辦法第26條，刑事訴訟法
    第412 條，裁定如主文。
中    華    民    國    98    年    11    月    26    日
                  刑事第三庭  審判長法  官   莊崑山
                                    法  官   莊松泉
                                    法  官   唐照明
以上正本證明與原本無異。
不得再抗告。
中    華    民    國    98    年    11    月    26    日
                                    書記官   黃琳群


司法院資訊處製作；財團法人民間司法改革基金會備份。
